【裁判字號】    96,破,125
【裁判日期】    970130
【裁判案由】    破產宣告
【裁判全文】
臺灣臺北地方法院民事裁定               96年度破字第125號
聲  請  人  甲○○
上列當事人間聲請破產宣告事件，本院裁定如下：
    主  文
聲請駁回。
聲請程序費用新臺幣壹仟元由聲請人負擔。
    理  由
一、本件聲請意旨略以：聲請人前向華僑商業銀行股份有限公司
    、台北富邦商業銀行股份有限公司、國泰世華商業銀行股份
    有限、中國信託商業銀行股份有限公司、元大商業銀行股份
    有限公司、荷商荷蘭銀行股份有限公司申辦信用卡，並向債
    權人國泰世華商業銀行股份有限公司營業部等4家銀行申辦
    信用貸款，嗣聲請人於95年間與銀行債務協商，約定分120
    期清償，每月清償23,585元，但以聲請人目前之收入，加上
    公公中風，家中極需人員照料，致其無法全心投入於工作而
    僅繳至96年8月，迄今尚積欠銀行之債務達新臺幣（下同）1
    ,850,443 元。聲請人不得已乃以親友集資贈與之現金16萬
    元組成破產財團之財產，供債權人分配，爰請求宣告破產云
    云。
二、按破產，對債務人不能清償債務者，宣告之；破產宣告時屬
    於破產人之一切財產，及將來行使之財產請求權，破產宣告
    後，破產終結前，破產人所取得之財產，為破產財團；財團
    費用及財團債務，應先於破產債權，隨時由破產財團清償之
    ，破產法第57條、第82條第1項、第97條分別定有明文。而
    破產程序乃於債務人不能清償其債務時，為使多數債權人獲
    得平等滿足，並兼顧債務人之利益，而就債務人之總財產，
    由法院參與之一般強制執行程序之謂；是法院就破產之聲請
    ，以職權為必要調查，如債務人確係無財產，則破產財團即
    不能構成，無從依破產程序清理債務，參照破產法第148條
    之旨趣，自應依同法第63條，以裁定駁回其聲請，此亦有司
    法院院字第1505號解釋可資參照；同理，如構成破產財團之
    債務人財產明顯不足清償破產財團費用及財團債務時，即破
    產法第95條、第96條規定，財產費用為：(一)因破產財團之管
    理、變價及分配所生之費用，(二)破產債權人共同利益所需審
    判上之費用，(三)破產管理人之報酬，(四)破產人及其家屬之必
    要生活費及喪葬費；財團債務為：(一)破產管理人關於破產財
    團所為行為而生之債務，(二)破產人管理人為破產財團請求履
    行雙務契約所生之債務，或因破產宣告後應履行雙務契約而
    生之債務，(三)為破產財團無因管理所生之債務，(四)因破產財
    團不當得利所生之債務，依破產法第148條規定，法院於宣
    告破產後，隨即須同時宣告破產程序終止，此無異徒增破產
    程序及費用之浪費，且無益於債務人及其他債權人，故參照
    上開司法院解釋及相關說明，本院認若有此情狀，聲請宣告
    破產即為無實益，自應適用同法第63條規定以裁定駁回破產
    宣告之聲請。
三、經查：
  (一)依聲請人之聲請狀及債權人清冊，本件債權人人數眾多，債
    權債務關係複雜，破產程序處理較為繁瑣，關於所需支付破
    產管理人之費用，恐需數萬元。又聲請人主張其有16萬元，
    惟並未就其陳報之上開財產舉證以實其說，且此部分資產是
    否於本院裁定破產時，仍未遭聲請人債權人執行而屬債務人
    之責任財產，不無疑義。又縱使此以金額支應因破產財團之
    管理、變價及分配所生之費用、破產債權人共同利益所需審
    判上之費用及破產管理人之報酬後，所剩無幾，其破產債權
    人顯無法獲得相當比例之受償，自無宣告破產之實益。
  (二)聲請人係49年8月20日出生，目前年約47歲正值壯年，且目
    前從事攤販生意，月收入約10,000元，既經聲請人自陳在卷
    ，堪認其具備相當之工作能力，則計算至聲請人65歲止，應
    尚有18年可工作取得收入。參以聲請人提出之債權人清冊，
    其所有債權人均為金融機構，則聲請人既仍有相當之工作能
    力，甚準備16萬元用以支應破產程序之需，當得與各債權銀
    行再協商如何簡化還款程序、降低利息，俾以調整於其能力
    範圍內以合理方式分期清償債務，而非將所餘資產浪費於破
    產程序，反而令各債權人平白損失對於聲請人之債權。因此
    ，本院考量破產程序之進行繁雜且所費不貲，扣除破產管理
    人之報酬、破產人及其家屬之必要生活費用等後，認為聲請
    人顯無資產支應龐大之破產程序費用，遑論供清償債務之用
    ，可謂缺乏進行破產程序之實益，故應駁回聲請人本件破產
    之聲請，爰裁定如主文。
  (三)揆諸前揭說明，本件聲請與法律規定之要件不符，並無理由
    ，應予駁回。
四、依破產法第5條，民事訴訟法第95條、第78條，爰裁定如主
    文。
中    華    民    國    97    年    1    月    30    日
                  民事第五庭   法  官  吳佳薇
如對本裁定抗告須於裁定送達後10日內向本院提出抗告狀，並繳
納抗告費新臺幣1,000元。
以上正本係照原本作成。
中    華    民    國    97    年    1    月    30    日
                               書記官  許博為


司法院資訊處製作；財團法人民間司法改革基金會備份。
